【裁判字號】    89,上訴,3843
【裁判日期】    890715
【裁判案由】    毒品危害防制條例
【裁判全文】
臺灣高等法院刑事判決                          八十九年度上訴字第三八四三號
    上  訴  人
    即  被  告  甲○○
右上訴人因違反毒品危害防制條例案件，不服台灣新竹地方法院八十九年度訴字第二
三九號，中華民國八十九年七月十五日第一審判決（起訴案號：台灣新竹地方法院檢
察署八十八年度毒偵字第五六六號），提起上訴，本院判決如左：
    主  文
上訴駁回。
    事  實
一、甲○○曾有違反漁業法、麻醉藥品管理條例案件等前科，最近一次係因竊盜罪，
    經台灣新竹地方法院於民國八十六年五月二十一日以八十六年度易字第九四一號
    判決判處有期徒刑一年四月，於八十六年六月二十三日確定，於八十八年一月八
    日假釋付保護管束期滿執行完畢（原審誤為八十八年二月十一日應予以更正）。
    詎其不知悔改，於八十八年間已因施用毒品案件，經台灣新竹地方法院以八十八
    年度毒聲字第六七八號裁定送觀察、勒戒後，認無繼續施用毒品之傾向，業經臺
    灣新竹地方法院檢察署檢察官於八十八年五月二十六日以八十八年度偵字第一六
    四七、二一二八、三二三０、三八三七號不起訴處分確定。詎其仍不知悛悔，於
    前開不起訴處分確定後之五年內，復於八十八年七月二十七日晚上十時五十分往
    前回溯二十六小時內之某時（起訴書誤載為回溯四日內某時），在不詳地點施用
    第一級毒品海洛因，經警於八十八年七月二十七日晚上十時五十分命其採尿送驗
    而查獲。經台灣新竹地方法院依八十八年度毒聲字第一八四五號裁定送臺灣新竹
    看守所附設勒戒所觀察、勒戒後，認有繼續施用毒品之傾向。
二、案經新竹縣警察局橫山分局報請臺灣新竹地方法院檢察署檢察官偵查起訴。
    理  由
一、訊據上訴人即被告（以下簡稱被告）甲○○矢口否認有何前揭施用第一級毒品海
    洛因之犯行，辯稱伊並未施用海洛因，惟曾因肋骨骨折住院並服用藥物，出院後
    即為警採集其尿液云云，並提出台灣省立新竹醫院診斷證明書一紙為證。惟查，
    被告於八十八年七月二十七日晚上十時五十分所採尿液，經送新竹縣衛生局以Ｔ
    ＯＸＩ—ＬＡＢ併用免疫學分析法，以及法務部調查局以螢光偏極免疫分析法篩
    驗及氣相層析質譜儀分析法確認，結果均呈嗎啡陽性反應，此有新竹縣衛生局竹
    縣衛六字第８８１５１２號尿液檢驗單、姓名代號對照表、法務部調查局000
    00000號檢驗通知書附於偵查卷第五至七頁可資佐證；又按「尿液毒品檢驗
    如單以免疫分析法篩檢，有可能因為交叉反應，而對服用毒品以外藥物者之尿液
    產生偽陽性結果，然若再以薄層分析法檢驗，應可避免大部分偽陽性問題。惟若
    能使用先進之氣相層析質譜儀分析法確認，則可完全排除偽陽性之干擾，為目前
    最具公信力的檢驗方法。法務部調查局檢驗毒品尿液，係先以螢光偏極免疫分析
    法篩驗，再以氣相層析質譜儀分析法確認，人體服用毒品以外之藥物，不會被誤
    判為毒品陽性反應」，此有法務部調查局第六處八十七年九月二十九日（八七）
    發技（一）字第八七０七四五七四號函在卷可資參照（參原審刑事卷宗第二十八
    頁至第二十九頁），堪認新竹縣衛生局、法務部調查局所使用之檢驗方法應無偽
    陽性之可能，其鑑驗結果堪以採信；次按「海洛因經注射入人體後，約百分之八
    十於二十四小時內自尿液中排出，一般而言，尿液中能否檢驗出嗎啡陽性反應與
    其投與量、投與途徑、採尿時間、個人體質及檢驗方法之靈敏度有關，國外曾有
    文獻報導注射六毫克之海洛因鹽酸鹽，其代謝嗎啡之平均可檢出時限約為二十六
    小時（最低檢出量３００ｎｇ＼ｍｌ）」，此有行政院衛生署藥物食品檢驗局民
    國八十一年九月八日（八一）藥檢壹字第八一一四八八五號函一紙附卷足憑（參
    原審刑事卷宗第三十頁），是經採尿檢驗有嗎啡陽性反應者，通常可認其人於採
    尿前二十六小時內有施用海洛因，被告於八十八年七月二十七日晚上十時五十分
    所採尿液既檢驗出嗎啡陽性反應，而前開尿液為被告親自排放加封之事實，業據
    被告於警訊時供承不諱，足徵前開送驗尿液為被告所有無訛，則被告於前開採尿
    前二十六小時內某時，當有施用海洛因之犯行無訛，被告辯稱並未施用海洛因，
    為卸責之詞，不足採信，其施用毒品犯行明確，堪以認定。
二、按犯毒品危害防制條例第十條之罪者，檢察官應先將被告送勒戒處所觀察、勒戒
    ，其期間不得逾一個月；經觀察、勒戒後，無繼續施用毒品之傾向者，應由檢察
    官為不起訴之處分；依前項規定為不起訴之處分後，五年內再犯第十條之罪，經
    觀察、勒戒後，認有繼續施用毒品傾向者，不適用前項規定；同條例第二十條第
    一項、第二項前段、第三項分別定有明文。查被告前於八十八年間因施用毒品案
    件，經依原審以八十八年度毒聲字第六七八號裁定送觀察、勒戒後，認無繼續施
    用毒品之傾向，業經臺灣新竹地方法院檢察署檢察官於八十八年五月二十六日以
    八十八年度偵字第一六四七、二一二八、三二三０、三八三七號不起訴處分確定
    ，有臺灣新竹地方法院檢察署刑案資料查註紀錄表在卷足參（見偵查卷第十六頁
    ）；被告於五年內再犯本件毒品危害防制條例第十條第一項之罪，經原審以八十
    八年度毒聲字第一八四五號裁定送臺灣新竹看守所附設勒戒處所觀察、勒戒後，
    認其有繼續施用毒品之傾向，亦有該所八十八年九月二十三日竹所總字第一二九
    七號函所附之有無繼續施用毒品傾向證明書一份在卷可按（參原審刑事卷宗第十
    三至十五頁），是被告所為應予論罪科刑。
三、核被告所為，係犯毒品危害防制條例第十條第一項之施用第一級毒品海洛因罪。
    其持有第一級毒品海洛因之行為，為施用行為所吸收，不另論罪。又被告因竊盜
    罪，經原審於八十六年五月二十一日以八十六年度易字第九四一號判決判處有期
    徒刑一年四月，於八十六年六月二十三日確定，於八十八年一月八日假釋付保護
    管束期滿執行完畢，有臺灣高等法院檢察署刑案紀錄簡覆表一份附於本院卷內可
    稽，此次再犯本件有期徒刑以上之罪，為累犯，應依刑法第四十七條加重其刑。
    原審以被告罪證明確，依適用毒品危害防制條例第十條第一項，刑法第十一條前
    段、第四十七條，並審酌被告素行不良，已有違反麻醉藥品管理條例案件之前科
    ，仍無視法令之禁止，前已因施用毒品案件，經不起訴處分，又再度施用足以導
    致精神障礙及生命危險之成癮性毒品，經施以觀察勒戒仍無法使其戒斷毒癮，足
    見其缺乏拒用毒品之決心及悔改之意，兼以施用毒品所生危害以自戕健康為主，
    事後否認犯行等一切情狀，量處有期徒刑七月。經核認事用法，尚無不合，量刑
    亦稱允當，被告上訴意旨，猶執陳詞否認犯罪，指摘原判決不當，為無理由，應
    予駁回。
據上論斷，應依刑事訴訟法第三百六十八條，判決如主文。
本案經檢察官劉靜婉到庭執行職務。
中    華    民    國    八十九    年        十二      月      十八      日
                            台灣高等法院刑事第十五庭
                                審判長法  官  房  阿  生
                                      法  官  胡  泉  田
                              法  官  鄧  振  球
右正本證明與原本無異。
如不服本判決應於收受送達後十日內向本院提出上訴書狀，其未敘述上訴之理由者並
得於提起上訴後十日內向本院補提理由書（均須按他造當事人之人數附繕本）。
                                      書記官  洪  秋  帆
中    華    民    國    八十九    年        十二      月      二十      日
附錄：本案論罪科刑法條全文
毒品危害防制條例第十條第一項
施用第一級毒品者，處六月以上五年以下有期徒刑。


司法院資訊處製作；財團法人民間司法改革基金會備份。
